臺灣新竹地方法院行政訴訟判決　
110年度交字第223號
原      告  何晚晴
被      告  交通部公路總局新竹區監理所                                      設新竹縣○○鎮○○路○段00號 
代  表  人  吳季娟
訴訟代理人  胡惠茹
上列當事人間交通裁決事件，原告不服被告民國110年8月17日竹
監裁字第50-ZBA366702號及第50-ZBA367111號裁決，提起行政訴
訟，本院判決如下：
    主  文
原告之訴駁回。
訴訟費用新臺幣參佰元由原告負擔。
    事實及理由
一、程序事項：
    本件因屬不服被告所為道路交通管理處罰條例（下稱道交條
    例）第8條之裁決而提起撤銷訴訟，依行政訴訟法第237條之
    7規定，不經言詞辯論，逕行裁判，合先敘明。
二、事實概要：
    原告駕駛其所有0000-00號車(下稱系爭車輛)於110年3月18
    日8時4分許行經國道3號南向96公里處，因行駛高速公路未
    依規定變換車道，經民眾檢舉，為國道公路警察局第二公路
    警察大隊楊梅分隊製開第ZBA366702號違規通知單，系爭車
    輛復於同日8時4分許行經國道1號南向94.8公里處(匝道)，
    因轉彎道未依規定使用方向燈，經民眾檢舉，為國道公路警
    察局第二公路警察大隊楊梅分隊製開第ZBA367111號違規通
    知單，原告提出陳述，均經舉發單位函復違規屬實，被告於
    110年8月17日分別以竹監裁字第50-ZBA366702號裁處罰鍰新
    臺幣4,500元（嗣經被告於110年11月24日以竹監企字第1100
    354545號函更正為罰鍰3,000元）並記違規點數1點；及以第
    50-ZBA367111號裁處罰鍰新臺幣1,500元（嗣經被告於110年
    11月24日以竹監企字第1100354545號函更正為罰鍰1,200元
    ），原告不服，提起本件行政訴訟。
三、本件原告主張略以：
（一）本人有打方向燈並駛入單一出口(方向右轉)往新安路之出
      口，等待綠燈並駛出匝道，與舉發不符。
（二）本人有變換車道打方向燈之習慣，故要求看動態錄影。且
      以上2張罰單連續舉發違反憲法的比例原則，違規地點需
      相距超過6公里，違規時間相隔6分鐘以上的規定。
（三）並聲明：原處分撤銷；訴訟費用由被告負擔。
四、被告則答辯略以：
（一）案經國道二隊110年10月5日國道警二交字第1102705939號
      函覆略以…二、依據相關條文及函釋臚列如下：…(五)交通
      部107年9月21日交路字第1070026758號函釋略以:倘其行
      為係二以上違規行為，仍應依處理細則第3條第1項規定分
      別舉發。(六)交通部及內政部於105年8月31日以交路字第
      10550113735號、台內警字第1050872214號令修正，有關
      處理細則第二條附表修正總說明略以：「……高速公路及快
      速公路交通管制規則第十一條亦修正臚列未依規定使用方
      向燈屬未依規定變換車道之違規行為，應依條例第三十三
      條第一項第四款處罰。」三、有關國道警交字第ZBA36670
      2號違規單部分，案案經審視檢舉人提供影像，旨揭車輛
      於違規時地，由外側車道(影像時間12秒)變換至出口匝道
      「往新安路方向」，未依規定全程使用方向燈屬實。四、
      有關國道警交字第ZBA367111號違規單部分，案案經審視
      檢舉人提供影像，旨揭車輛於違規時地，由出口匝道「往
      新安路方向」(影像時間38秒)右轉彎匯入至新安路，未依
      規定全程使用方向燈屬實。五、本案係二以上違規行為，
      爰按前揭規定分別舉發。
（二）依司法院釋字第604號解釋意旨：處罰條例係為加強道路
      交通管理，維護交通秩序，確保交通安全而制定，依86年
      1月22日增訂公布第85條之1規定，係對於汽車駕駛人違反
      同條例第56條第1項各款而為違規停車之行為，得為連續
      認定及通知其違規事件之規定，乃立法者對於違規事實一
      直存在之行為，考量該違規事實之存在對公益或公共秩序
      確有影響，除使主管機關得以強制執行之方法及時除去該
      違規事實外，並得藉舉發其違規事實之次數，作為認定其
      違規行為之次數，從而對此多次違規行為得予以多次處罰
      ，並不生一行為二罰之問題，故與法治國家一行為不二罰
      之原則，並無牴觸；立法者固得以法律規定行政機關執法
      人員得以連續舉發及隨同多次處罰之遏阻作用以達成行政
      管制之目的，但仍須符合憲法第23條之比例原則及法律授
      權明確性原則，鑑於交通違規之動態與特性，則立法者欲
      藉連續舉發以警惕及遏阻違規行為人任由違規事實繼續存
      在者，得授權主管機關考量道路交通安全等相關因素，將
      連續舉發之條件及前後舉發之間隔及期間以命令為明確之
      規範。則綜合上述法規範暨大法官解釋旨趣，在行政秩序
      罰領域所適用之「一行為不二罰原則」，其所稱之一行為
      ，固應不以自然單一行為為限，亦可包括法律上單一行為
      ；蓋自然單一行為因破壞行政秩序，自不問其違反同一或
      不同行政法上義務之規定，均應分別處罰，且秩序罰重在
      行政管制目的之達成，故不能排除在特定事務領域，有透
      過立法，將某類型自然單一行為「切割」成數個法律的單
      一行為，進而分別評價、處罰，始能達成行政管制目的。
      是處罰條例之行政秩序罰，除第85條之1第2項透過立法將
      自然單一行為切割為數個「法律上單一行為」，得予分別
      評價、處罰外；餘其他違規事實，應界限在「自然單一行
      為」，並評價其行為次數，以辨明有無一行為不二罰原則
      之適用。
（三）並聲明：駁回原告之訴；訴訟費用由原告負擔。
五、本院之判斷：
（一）按「汽車行駛於高速公路、快速公路或設站管制之道路，
      不遵使用限制、禁止、行車管制及管理事項之管制規則而
      有下列行為者，處汽車駕駛人新臺幣三千元以上六千元以
      下罰鍰：四、未依規定變換車道。」、「汽車駕駛人，不
      依規定使用燈光者，處新臺幣一千二百元以上三千六百元
      以下罰鍰」，道路交通管理處罰條例第33條第1項第4款、
      第42條定有明文。又按「行車遇有轉向、減速暫停、讓車
      、倒車、變換車道等情況時所用之燈光及駕駛人之手
　　　勢，應依下列規定：一、右轉彎時，應先顯示車輛前後之
　　　右邊方向燈光，或由駕駛人表示左臂向上，手掌向右微曲
　　　之手勢」，道路交通安全規則第91條第1項第1款亦有明
　　　文。次按，道路交通管理處罰條例，依其立法目的，即在
　　　為加強道路交通管理，維護交通秩序，確保交通安全。其
　　　中有關駕駛人行為應遵守之規定，本即都有其特別規範之
　　　安全理由，其中有關行進間之變換車道或轉彎，必須使用
　　　方向燈提醒其他駕駛人及行人，尤為駕駛人須具備之基本
　　　常識，俾利其他用路人了解車輛動向，以維自身及他人行
　　　車安全。換言之，上開使用方向燈等行為係駕駛人行駛中
　　　應盡之注意義務，駕駛人確有遵守之義務。又道路交通管
　　　理處罰條例第7條之1規範立法意旨，乃慮及警力有限及民
　　　眾取巧違規成性，為交通秩序混亂原因之一，民眾如能利
　　　用適當管道檢舉交通違規，除可彌補警力之不足外，亦將
　　　產生極大之嚇阻效果，以達到維護道路交通安全之行政目
　　　的。準此，社會一般民眾如見有交通違規事件，皆可敘明
　　　違規事實或檢具相關違規證據資料，向公路主管或警察機
　　　關檢舉，經查證屬實者，應即舉發之。是以，民眾檢舉交
　　　通違規，若已提供科學儀器取得之證據資料且經公路主管
　　　或警察機關查證屬實，自應依法舉發及裁罰。
（二）查前開事實概要欄所述之事實，除後述爭點為原告所否認
      外，餘為兩造所不爭執，且有舉發違反道路交通管理事件
      通知單、內政部警政署國道公路警察局第二公路警察大隊
      於110年10月5日國道警二交字第1102705939號函、採證光
      碟、原處分書等在卷可稽（見本院卷第61-106頁），堪認
      為真實。本件爭點在於：原告是否有本件二次違規行為？
      被告所為系爭二次裁罰是否有違比例原則？
（三）經查，原告雖執前揭情詞而為主張，惟經本院依職權當庭
      勘驗採證光碟，勘驗結果：「2021/03/18 08：04：12-08
      ：04：20可見原告車輛行駛於外側車道，其變換車道至出
      口匝道時，經過穿越虛線未依規定使用右側方向燈；08：
      04：21-08：04：39原告車輛由出口匝道「往新安路方向
      」右轉彎匯入至新安路時，未依規定全程使用方向燈」依
      上開勘驗內容以觀，原告確實分別有於「行駛高速公路未
      依規定變換車道（未打方向燈）」及「行駛一般道路右轉
      彎未依規定使用方向燈之行為」之二次違規行為，至原告
      雖主張其右轉彎匯入至新安路時該路口並非十字路口，只
      能單一方向右轉，所以沒有打右轉方向燈並不會影響到行
      車安全云云，按「行車遇有轉向、減速暫停、讓車、倒車
      、變換車道等情況時所用之燈光及駕駛人之手勢，應依下
      列規定：六、變換車道時，應先顯示欲變換車道方向之燈
      光或手勢。」道路交通安全規則第91條第1項第6款分別定
      有明文、「汽車駕駛人，應依下列規定使用方向燈：……二
      、左（右）轉彎時，應先顯示車輛前後之左（右）邊方向
      燈光；變換車道時，應先顯示欲變換車道方向之燈光，並
      應顯示至完成轉彎或變換車道之行為。」道路交通安全規
      則第109條第2項第2款定有明文。是以，駕駛人於右轉彎
      時即應遵守上揭規定，在行駛至交岔路口進行轉彎之過程
      ，均應顯示方向燈，俾使其他用路人能瞭解其動向，以採
      取適當之必要措施，並不因駕駛人係行駛在右轉車道時即
      可不遵守上揭規定，故原告上開主張應無足採。
（四）原告主張連續舉發，被告裁罰二次顯有違反比例原則云云
      ，然參諸道交條例第85條之1 第2 項第1 款規定：「第7 
      條之2 之逕行舉發案件有下列情形之一者，得連續舉發：
      一、逕行舉發汽車行車速度超過規定之最高速限或低於規
      定之最低速度或有第33條第1 項、第2 項之情形，其違規
      地點相距6 公里以上、違規時間相隔6 分鐘以上或行駛經
      過一個路口以上。但其違規地點在隧道內者，不在此限。
      」，經查，本件原告二件違規行為一在高速公路、一在一
      般道路，被告分別依據道路交通管理處罰條例第33條第1
      項第4款及第42條規定處罰，而道交條例第85條之1第2項
      第1款規定，僅限於違反同條例第33條第1、2項時方得援
      引適用，本件雖經民眾檢舉，惟並不屬該條文所欲禁止連
      續舉發之違規事項，自無從適用。是被告所為本件二次處
      分之裁罰，核無違誤，原處分均係屬合法。 
六、綜上所述，原告駕駛系爭車輛於有前開所示，「行駛高速公
    路未依規定變換車道」及「汽車駕駛人未依規定使用方向燈
    」二次違規行為，被告分別依違反道交條例第33條第1項第4
    款、第42條等規定，分別處「罰鍰新臺幣3,000元並記違規
    點數1點」及「罰緩新臺幣1,200元」，核無違誤。原告訴請
    撤銷原處分，為無理由，應予駁回。
七、本件事證已臻明確，兩造其餘攻擊、防禦方法及所提證據，
    經核均與判決結果不生影響，爰不一一論列，併此敘明。
八、本件訴訟費用額確定為第一審裁判費300 元，爰依行政訴訟
    法第98條第1 項規定，由敗訴之原告負擔，爰確定第一審訴
    訟費用額如主文第二項所示。
據上論結，本件原告之訴為無理由，依行政訴訟法第237 條之7
、第98條第1 項前段、第237 條之8 第1 項，判決如主文。
中　　華　　民　　國　　111 　年　　4 　　月　　29　　日
                  行政訴訟庭　法　官　李毓華
以上正本係照原本作成。
如不服本判決，應於判決送達後20日內，向本院提出上訴狀並表
明上訴理由（原判決所違背之法令及其具體內容或依訴訟資料可
認為原判決有違背法令之具體事實），其未載明上訴理由者，應
於提出上訴後20日內向本院補提理由書（上訴狀及上訴理由書均
須按他造人數附繕本，如未按期補提上訴理由書，則逕予駁回上
訴），並應繳納上訴裁判費新臺幣750元。
中　　華　　民　　國　　111 　年　　5 　　月　　2 　　日
                              書記官  劉文倩